臺灣高等法院刑事判決
108年度上訴字第4091號
上  訴  人  
即  被  告  吳益隆



選任辯護人  鄭曄祺律師
            陳展穎律師
上列上訴人因毒品危害防制條例等案件，不服臺灣新竹地方法院
108年度訴字第353號，中華民國108年10月24日第一審判決（起
訴案號：臺灣新竹地方檢察署107年度偵字第5905號），提起上
訴，本院判決如下：
    主  文
上訴駁回。               
    事實及理由
一、經本院審理結果，認第一審以上訴人即被告吳益隆犯毒品危
    害防制條例第4 條第2項之販賣第二級毒品罪（三罪），各
    判處有期徒刑4年2月；及犯藥事法第83條第1 項之轉讓禁藥
    罪（三罪），各判處有期徒刑7月，並定應執行刑為有期徒
    刑5年1月，認事用法及量刑均無不當，應予維持，並引用第
    一審判決書記載之事實、證據及理由（如附件）。
二、被告上訴意旨略以：原審判決之量刑有違比例原則、罪刑相
    當原則，科刑及定應執行刑過重，相較其他相類案件，本案
    量刑實屬過重；又原審判決理由係以推論之方式認定被告所
    犯販賣第二級毒品罪均有利可圖，未有強烈證據顯示被告有
    營利意圖。又大法官釋字第775號解釋謂原刑法第47條不分
    情節，一律加重最低本刑，於不符合刑法第59條所定要件之
    情形下，致生行為人所受之刑罰超過其所應負擔罪責之個案
    ，其人身自由因此遭受過苛之侵害部分，不符憲法第23條比
    例原則。而原審認定被告甫因持有或吸食毒品罪執行易科罰
    金之刑完畢，又再觸犯販賣毒品罪，可見無視法規範，應為
    加重之刑，然而，被告先前執行完畢之刑，是否與被告本案
    所為之「販賣」毒品有關？被告所為是否有一再觸犯同類行
    為之情？被告於本件販賣之動機及背景原因為何？尚應細為
    審辨，方能得悉是否符合加重事由，並藉此衡量加重之刑度
    ，原審就此應查而未查顯有違誤等語。
三、經查：
  ㈠原審依調查證據之結果，認被告於原審判決附表一、二各編
    號所示之時間、地點，以該等編號所示之方式，為如附表一
    各編號所示之販賣第二級毒品犯行（三次）及如附表二各編
    號所示之轉讓禁藥犯行（三次）等事實，業據於判決理由中
    說明所憑之證據暨認定之理由，且無何違反經驗法則及論理
    法則之處。至被告上訴意旨所指原審未有明確證據為佐證，
    僅以推論方式認定其主觀上有營利之意圖一節。查被告於原
    審108年9月26日審判期日中就犯之販賣第二級毒品罪（三罪
    ）已為認罪之陳述(原審卷第122、126頁），上訴本院後於
    本院109年1月9日準備程序、109年2月26日審判程序亦均坦
    認有犯原審所認定之各次販賣第二級毒品罪(本院卷第114、
    138頁），且於本院審理時供稱：「（每次都賣半兩，到底
    有沒有賺錢？）都是賺一點自己吃的」等語（本院卷第138
    頁），再參酌原審判決論述之理由（詳理由貳、二部分），
    堪認被告就本案所犯販賣第二級毒品予證人程子謙（二次）
    、曾永安（一次）等犯行，其主觀上均係基於營利之意圖而
    為，至為明確。原審就此部分之理由說明雖略有不足，本院
    即補充如上，惟此並不影響本院對被告有為本案販賣第二級
    毒品罪（三罪）之認定，被告據此上訴，並無理由。
  ㈡再按刑罰之量定，為事實審法院之職權，倘法院已審酌刑法第57條各款所列情狀，而所量定之刑並未逾越法定刑範圍，亦無顯然失當情形，自不得任意指為違法（最高法院92年度台上字第2116號判決意旨參照）。是刑罰之量定，為求個案裁判之妥當性，法律賦予法院裁量之權，量刑輕重，屬為裁判之法院得依職權自由裁量之事項，苟其量刑已以行為人之責任為基礎，並斟酌刑法第57條各款所列情狀，在法定刑度內，酌量科刑，如無偏執一端，致明顯失出失入情形，上級審法院即不得單就量刑部分遽指為不當或違法。查：原審判決於量刑前先說明①被告係累犯，且參酌司法院大法官釋字第775 號解釋意旨，認被告甫於上開徒刑執行完畢後，未能確實改過遷善，竟再為本案如附表一、二所示之犯行，而涉犯刑責較重之罪，顯無視法規範，無懼刑責之嚴厲，堪認其刑罰反應力薄弱，故均依刑法第47條第1項規定，加重其最低本刑；②被告於本案所犯之販賣第二級毒品罪部分，認有情輕法重之憾，爰刑法第59條規定均酌量減輕其刑，並與前揭累犯之加重事由，依法先加後減之。於量刑時則說明：以行為人之責任為基礎，審酌被告前已有施用第二級毒品遭法院科處罪刑之前案紀錄，明知販賣第二級毒品、轉讓禁藥之行為，均為法所禁止，竟仍為本案犯行，挑戰法制，造成毒品流竄，危害社會治安，又戕害他人健康，所為實無足取，本當從重量刑，惟念及被告於審理時終能坦承犯罪，知悉己身所為非是，犯後態度尚佳，且各次販賣、轉讓毒品之數量非鉅，販毒獲利亦應屬有限，兼衡被告之智識程度、生活狀況、除構成累犯之科刑紀錄外，尚有其他犯罪之素行、犯罪所生之危害等一切情狀，就本案販賣第二級毒品罪部分各判處有期徒刑4年2月（三罪)，就轉讓禁藥罪部分各判處有期徒刑7月（三罪），並定應執行刑為有期徒刑5年1月，認已合於刑法第57條各款所列量刑事由，並無明顯失當或不合比例原則之處。
  ㈢至被告指摘依釋字775號解釋，其不應依刑法第47條第1項規定加重其刑一節。查被告自101年間起即有多次違反毒品危害防制條例之前案紀錄，於本案構成累犯之條件亦係因施用毒品經法院判處罪刑執行完畢所致，且於本案所犯之六罪，亦均與第二級毒品甲基安非他命有關，堪認被告就與毒品有關之相類案件，其刑罰之反應力確實薄弱，原審據此認定被告構成累犯且應依法加重其刑，並無不合。至被告又指稱原審量刑過重，不符比例原則一節。查原審就被告所犯販賣第二級毒品罪部分各判處有期徒刑4年2月（三罪)，就轉讓禁藥罪部分各判處有期徒刑7月（三罪），均在法定刑度範圍內；而以上各罪之加總刑度為14年3月，原審並就被告本案之應執行刑從輕酌定為有期徒刑5年1月，並未踰越刑法第51條第7款所定法律之外部性界限，且就本件個案情形考量，尚合於定應執行刑之恤刑目的，與刑法量刑公平正義之理念並無明顯相違。綜上所述，本院認原審量刑及定應執行刑並無不當，已經從輕，被告猶執前詞上訴指摘原審依累犯規定加重其刑及定應執行刑過重等，亦無理由。
四、綜上所述，本件被告上訴，為無理由，應予駁回。  
據上論結，應依刑事訴訟法第373條、第368條，判決如主文。
本案經檢察官張凱絜提起公訴，檢察官林黛利到庭執行職務。
中    華    民    國    109   年    3     月    11    日
                  刑事第七庭  審判長法  官  孫惠琳
                                    法  官  戴嘉清
                                    法  官  連雅婷
以上正本證明與原本無異。
如不服本判決，應於收受送達後20日內向本院提出上訴書狀，其
未敘述上訴之理由者並得於提起上訴後20日內向本院補提理由書
（均須按他造當事人之人數附繕本）「切勿逕送上級法院」。
                                    書記官  謝秀青
中    華    民    國    109   年    3     月    11    日
附錄：本案論罪科刑法條全文
毒品危害防制條例第4條
製造、運輸、販賣第一級毒品者，處死刑或無期徒刑；處無期徒
刑者，得併科新臺幣2千萬元以下罰金。
製造、運輸、販賣第二級毒品者，處無期徒刑或7年以上有期徒
刑，得併科新臺幣1千萬元以下罰金。
製造、運輸、販賣第三級毒品者，處7年以上有期徒刑，得併科
新臺幣7百萬元以下罰金。
製造、運輸、販賣第四級毒品者，處5年以上12年以下有期徒刑
，得併科新臺幣3百萬元以下罰金。
製造、運輸、販賣專供製造或施用毒品之器具者，處1年以上7 
年以下有期徒刑，得併科新臺幣1百萬元以下罰金。
前五項之未遂犯罰之。
藥事法第83條
明知為偽藥或禁藥，而販賣、供應、調劑、運送、寄藏、牙保、
轉讓或意圖販賣而陳列者，處7年以下有期徒刑，得併科新臺幣 
5千萬元以下罰金。
犯前項之罪，因而致人於死者，處7年以上有期徒刑，得併科新
臺幣1億元以下罰金；致重傷者，處3年以上12年以下有期徒刑，
得併科新臺幣7千5百萬元以下罰金。
因過失犯第1項之罪者，處2年以下有期徒刑、拘役或科新臺幣5 
百萬元以下罰金。
第1項之未遂犯罰之。